臺灣臺中地方法院民事判決　　　　　　　 100年度訴字第74號
原　　　告　蘇武清
訴訟代理人　蘇楊金蘭
被　　　告　周楚陽
上列被告因過失傷害案件，經原告提起請求損害賠償之附帶民事
訴訟（99年度交附民字第289號），經本院刑事庭裁定移送前來
，本院於民國100年2月15日言詞辯論終結，判決如下：
    主    文
被告應給付原告新臺幣陸拾萬仟肆佰元，及自民國九十九年九
月三十日起至清償日止，按年息百分之五計算之利息。
原告其餘之訴駁回。
本判決原告勝訴部分，於原告以新臺幣貳拾萬貳仟元為被告供擔
保後，得假執行。
原告其餘假執行之聲請駁回。
    事實及理由
甲、程序事項：被告經合法通知，未於言詞辯論期日到場，核無
    民事訴訟法第386條各款所列情形，爰依原告之聲請，由其
    一造辯論而為判決。
乙、實體事項：
壹、本件原告主張：
一、被告於民國98年12月2日晚上11時11分許，駕駛車牌號碼X2-
    8005號自用小客車，沿臺中市○○區○○路由南往北方向行
    駛，途經臺中市○○區○○路與新興路96之3號旁巷子交岔
    路口左轉欲進入新興路96之3號旁巷子內迴轉時，本應注意
    車前狀況，並隨時採取必要之安全措施，且轉彎車應讓直行
    車先行，竟疏未注意車前狀況及讓直行車先行，猶貿然行駛
    ，適有原告騎乘車牌號碼YOZ-481號輕型機車，沿臺中市○
    ○區○○路由北往南方向駛至該交岔路口前時，亦逕行通過
    該交岔路口，而被告所駕上開自用小客車之右前方保險桿遂
    撞擊原告所騎乘上開輕型機車之左膝蓋處，使原告人車倒地
    ，並受有頸椎椎間盤突出併脊髓損傷、左小腿骨折等傷害，
    被告不法侵害原告之行為，自應負侵權行為損害賠償責任，
    爰依民法第184條第1項、第193條第1項、第195條第1項之規
    定，請求被告賠償原告如下所支出之費用：（一）醫療費：
    原告受傷後，即因頸椎椎間盤突出併脊髓損傷、左小腿骨折
    在臺中榮民總醫院（下稱臺中榮總）進行治療，共支出新台
    幣（下同）598,000元。（二）交通費：原告自98年12月2日
    起至台中榮總陸續門診計8趟，依計程車之車資單次計算250
    元、來回500元，共支出4,000元。（三）看護費：台中榮總
    所開立之診斷證明書已寫明需專人照護1個月，以每日看護
    費2,000元為基礎，共計花費60,000元。（四）精神慰撫金
    ：原告因本次車禍受有前述之傷害，現頸椎活動不良，手無
    法往上舉，且身體疼痛難耐，生活作息及社交活動遭受影響
    ，加上被告犯最後態度不佳，實令原告心寒，為此請求精神
    上損害賠償300,000元。
二、聲明：（一）被告應給付原告962,000元及自刑事附帶民事
    起訴狀繕本送達被告之翌日起至清償日止，按年息5％計算
    之利息。（二）願供擔保，請准宣告假執行。
貳、被告未於言詞辯論期日到場，亦未提出書狀，作何聲明或陳
    述。
、本院之判斷：
一、按當事人對於他造主張之事實，於言詞辯論時不爭執者，視
    同自認；當事人對於他造主張之事實，已於相當時期受合法
    之通知，而於言詞辯論期日不到場，亦未提出準備書狀爭執
    者，準用第1項之規定，民事訴訟法第280條第1項、第3項分
    別定有明文。查原告主張上開之事實，業據提出台中榮總出
    具之診斷證明書、住院醫療費收據、臺灣臺中地方法院檢察
    署檢察官99年度偵字第8098號起訴書等為證，並經本院依職
    權調閱本院99年度交易字第661號刑事卷宗，核閱卷內資料
    亦即兩造於偵查中及本院刑事庭審理時之陳述，道路交通事
    故現場圖、道路交通事故調查報告表(一)、(二)、臺中縣警
    察局道路交通事故談話紀錄表、現場照片等資料無誤。被告
    於前揭時地因本件交通事故過失傷害原告，經本院99年度交
    易字第661號刑事判決判處有罪確定，亦有刑事判決在卷可
    憑。被告經本院於相當時期合法通知，於言詞辯論期日不到
    場，亦未提出準備書狀爭執，依前開法律規定，應視同自認
    原告主張之前開事實，是原告主張之上開事實，應堪採信。
二、次按汽車行駛時，駕駛人應注意車前狀況，並隨時採取必要
    之安全措施；又汽車行駛至交岔路口，轉彎車應讓直行車先
    行，道路交通安全規則第94條第3項、第102條第1項第7款規
    定甚明。又按因故意或過失，不法侵害他人之權利者，負損
    害賠償責任。汽車、機車或其他非依軌道行駛之動力車輛，
    在使用中加損害於他人者，駕駛人應賠償因此所生之損害。
    但於防止損害之發生，已盡相當之注意者，不在此限。不法
    侵害他人之身體或健康者，對於被害人因此喪失或減少勞動
    能力或增加生活上之需要時，應負損害賠償責任。不法侵害
    他人之身體、健康、名譽、自由、信用、隱私、貞操，或不
    法侵害其他人格法益而情節重大者，被害人雖非財產上之損
    害，亦得請求賠償相當之金額。民法第184條第1項前段、第
    191條之2、第193條第1項及第195條第1項前段分別定有明文
    。本件被告於前揭時地駕駛車輛行經上開交岔路口，疏未注
    意車前狀況，並禮讓直行之原告所駕駛之YOZ-481號輕型機
    車先行，致與原告駕駛之輕型機車發生碰撞，原告因而受有
    前揭傷害，已如前述，原告所受傷害顯與被告之過失行為有
    相當之因果關係，原告依前揭規定請求被告賠償其所受之損
    害，核屬有據。茲就原告請求被告賠償其受損害之金額，是
    否有理由，分述如下：
（一）醫療費用部分：本件原告主張其受有頸椎椎間盤突出併脊
      髓損傷、左小腿骨折等傷害，至臺中榮總進行治療計支出
      醫療費用598,000元，業據提出電腦斷層掃瞄照片2張及臺
      中榮總出具之診斷證明書1紙及醫療單據8紙為證，被告對
      於原告此部分之請求，經本院於相當時期合法通知，於言
      詞辯論期日不到場，亦未提出準備書狀爭執，應視同自認
      原告確因本件事故傷害，支出如前述醫療單據之費用。又
      細核原告提出之醫療單據，金額逾598,000元，則原告僅
      請求598,000元，自無不可，故原告請求醫療費用支出
      598,000元，為有理由。
（二）交通費用部分：原告主張其自98年12月2日起至台中榮總
      陸續門診計8趟，依計程車之車資單次計算250 元、來回
      500元，共支出4,000元。被告對於原告此部分之請求，經
      本院於相當時期合法通知，於言詞辯論期日不到場，亦未
      提出準備書狀爭執，應視同自認原告確因本件事故傷害，
      支出前述之交通費用，故原告請求交通費用支出4,000元
      ，為有理由。
（三）看護費用部分：原告主張其因被告之過失行為受傷住院，
      需專人看護30日等情，業據提出臺中榮民總醫院出具之診
      斷證明書1紙為證。被告對於原告此部分之請求，經本院
      於相當時期合法通知，於言詞辯論期日不到場，亦未提出
      準備書狀爭執，應視同自認原告確因本件事故傷害而需專
      人看護30日。按因親屬或配偶受傷，而由親屬或配偶代為
      照顧被害人之起居，固係出於親情，但親情看護所付出之
      勞力，並非不能以金錢評價，只因兩者身分密切而免除支
      付義務，此種親屬基於身分關係之恩惠，自不能加惠於加
      害人，故應衡量及比照僱用職業護士看護情形，認被害人
      受有相當於親屬看護費之損害，得向加害人請求賠償。參
      酌目前由國人全日看護行情，本院認看護費用以每日
      2,000元計算尚屬合理，故原告請求看護費用60,000元（
      計算式：30×2,000＝60,000），為有理由。
（四）精神上慰撫金：查原告因被告之過失行為，受有頸椎椎間
      盤突出併脊髓損傷、左小腿骨折等傷害，精神受有相當之
      痛苦，自得請求被告賠償非財產上之損害。按慰撫金之賠
      償須以人格權遭遇侵害，使精神上受有痛苦為必要，其核
      給之標準固與財產上損害之計算不同，然非不可斟酌雙方
      身分資力與加害程度，及其他各種情形核定相當之數額（
      最高法院51年台上字第223號判例參照）。經查，原告為
      國小畢業，以務農為生，每月除收入5千餘元外，另領有
      老農津貼6千元，合計每月收入約1萬餘元。名下有房屋3
      棟、土地10筆，財產總值約1千5百餘萬元；被告97年度所
      得為1千餘元、98年度則無所得資料，名下有一筆價值約3
      千餘元之投資等情，業經本院依職權查詢兩造之稅務電子
      閘門財產調件明細表附卷可參。本院斟酌被告之加害情形
      、可歸責程度、原告所受精神上之痛苦、賠償權利人之身
      分地位、經濟能力、賠償義務人之經濟狀況，認原告在20
      萬元範圍內之請求，應屬適當，逾此部分之請求，則屬無
      據。
（五）準此，原告得請求賠償之金額為862,000元（計算式：
      598,000＋4,000＋60,000＋200,000＝862,000）。
三、按損害之發生或擴大，被害人與有過失者，法院得減輕賠償
    金額或免除之，民法第217條第1項定有明文。查本件原告對
    於車禍發生經過為如本院99年度交易字第661號刑事判決認
    定之事實並不爭執，則本件車禍除被告行經交岔路口，疏未
    注意車前狀況及讓直行車先行之過失情形外，原告於上揭車
    禍發生時，疏未注意車前狀況，隨時採取必要之安全措施，
    即逕行通過該交岔路口之過失情形亦甚明。茲審酌兩車就車
    禍發生之原因力、兩造過失之程度，認就本件車禍之結果，
    被告應負70%之責任，原告應負30%之責任。準此，依前開過
    失相抵之規定，原告得請求被告賠償之數額應為603,400元
    （862,000×0.7＝603,400）。
四、復按給付有確定期限者，債務人自期限屆滿時起，負遲延責
    任。給付無確定期限者，債務人於債權人得請求給付時，經
    其催告而未為給付，自受催告時起，負遲延責任。其經債權
    人起訴而送達訴狀，或依督促程序送達支付命令，或為其他
    相類之行為者，與催告有同一之效力。民法第229條第1項、
    第2項定有明文。又遲延之債務，以支付金錢為標的者，債
    權人得請求依法定利率計算之遲延利息。但約定利率較高者
    ，仍從其約定利率。應付利息之債務，其利率未經約定，亦
    無法律可據者，週年利率為百分之五，民法第233條第1項、
    第203條亦有明文。本件原告對被告之損害賠償債權，核屬
    無確定期限之給付，既經原告起訴而分別送達訴狀，被告迄
    未給付，當應負遲延責任。是原告請求自刑事附帶民事起訴
    狀繕本送達被告翌日即99年9月30日起（詳見附民卷第1頁）
    ，至清償日止，按週年利率5%計算之法定遲延利息，核無不
    合。
五、綜上所述，原告依侵權行為之法律關係，請求被告賠償
    603,400元，及自起訴狀繕本送達被告之翌日即99年9月30日
    起至清償日止，按週年利率百分之五計算之利息之範圍內，
    於法有據，應予准許，逾此範圍之請求，核屬無據，應予駁
    回。
六、本件原告陳明願供擔保請准宣告假執行，經核原告勝訴部分
    ，於法相符，爰酌定相當之擔保金額准許之。至於原告敗訴
    部分，其假執行之聲請即失所附麗，應併予駁回。
七、又本件原告提起刑事附帶民事訴訟，而由本院刑事庭依刑事
    訴訟法第504條第1項規定，裁定移送前來，依同條第2項規
    定免繳納裁判費，其於本院審理期間，亦未滋生其他訴訟必
    要費用，茲參酌臺灣高等法院暨所屬法院95年度法律座談會
    意見，無庸為訴訟費用負擔之諭知，附予敘明。
肆、一造辯論、宣告假執行之依據：民事訴訟法第385條第1項前
    段、第390條第2項。
中    華    民    國   100    年    3    月      8    日
                  民事第二庭    法  官   黃炫中
正本係照原本作成。
如對本判決上訴，須於判決送達後20日內向本院提出上訴狀（須
附繕本）。
中    華    民    國   100    年    3    月      8    日
                                書記官